【裁判字號】    88,訴,805
【裁判日期】    901120
【裁判案由】    違反稅捐稽徵法等
【裁判全文】
臺灣桃園地方法院刑事判決                          八十八年度訴字第八五號
    公  訴  人  臺灣桃園地方法院檢察署檢察官
    被      告  丁○○
右列被告因違反稅捐稽徵法等案件，經檢察官提起公訴（八十七年度偵字第一六一六
０號），本院判決如左：
    主  文
丁○○商業負責人，以明知為不實之事項，而填製會計憑證，處有期徒刑肆月，如易
科罰金，以參佰元折算壹日。
    事  實
一、丁○○係合唯企業有限公司（下稱合唯公司）負責人，明知其妻舅甲○○於民國
    八十五年間，在合唯公司任職期間前後未滿二月，領取之薪資約為新台幣（下同
    ）三萬元，竟仍基於制作不實會計憑證之犯意，於八十六年三月間某日，在上址
    合唯公司內，在其業務上制作之所得稅扣繳憑單、薪資及伙食印領名冊表上，虛
    偽登載甲○○八十五年度之薪資所得為四十四萬元，再據以於合唯公司八十五年
    度營利事業所得稅申報書上，登載合唯公司當年度人工薪資支出為二百二十九萬
    二千元（即包括虛偽申報甲○○部分所得約四十一萬元），進而使不知情之會計
    戊○○，於八十六年三月三十一日持前開不實資料，向財政部台灣省北區國稅局
    申報合唯公司八十五年度營利事業所得稅，足以生損害於甲○○。嗣甲○○之父
    乙○○接獲甲○○之當年度綜合所得稅核定通知書，始查悉上情。
二、案經乙○○告發，由台灣板橋地方法院檢察署檢察官呈請台灣高等法院檢察署檢
    察長令轉台灣桃園地方法院檢察署檢察官偵查起訴。
    理  由
一、訊據被告丁○○矢口否認前開犯行，辯稱：甲○○八十五年在合唯公司確實有做
    了十個月，也有領四十四萬元，我是根據事實報稅的，記帳的是我太太丙○○云
    云（本院八十八年九月二十日筆錄）。經查，被害人甲○○（現改名為張豐檜）
    於本院指稱：我在合唯做前後領了約十萬元，從何時開始做我忘了，八十五年領
    了多少錢也不清楚，做多久也忘了，工作約一、二個月領到三萬元左右等語（本
    院八十八年八月二十五日筆錄），與扣案被告前妻丙○○製作之記事本上，載有
    甲○○八十五年六、七月間之工作紀錄，大致相符，即被告在偵查中亦自承：甲○○自八十一年九月開始上班至八十四年五月，我申報甲○○所得四十四萬元，
    是從我公司籌備期間起至他離職為止，合唯公司在八十五年度準備要結束營業，
    故將甲○○從八十一年度起在公司所得薪資，通通合併到八十五年度申報等語（
    偵卷第三十頁反面、第三十五頁、第五十頁反面），佐以被告在偵查中自繪之甲○○工作支薪表（見偵卷第三十二頁以下），就甲○○八十五年間之工作支薪，
    亦僅有該年度六、七月間工作十六日之薪資記錄，益徵被害人甲○○此部分之指
    訴非虛，從而，上開四十四萬元並非甲○○八十五年單一年度之工作所得，要可
    認定；被告所辯八十五年度甲○○確有工作達十個月，領取四十四萬元薪資云云
    ，與事實不符，不足採信。至被告先前於偵查中所稱前後確實支付四十四萬元薪
    資予甲○○云云，惟按營利事業所得稅應逐年按實申報，並無加總數年一次申報
    之理，是縱令被告所辯合併數年申報云云屬實，仍屬違法，其所辯顯無可採。又
    被害人甲○○雖一度改稱：我是八十四年做的，之前我記錯了，八十五年沒有在
    合唯做，八十四年做一、二個月等語（本院八十八年十月十二日筆錄），證人丙○○在偵審中亦證稱：我在八十四年十月二十七日就和丁○○離婚，我弟弟在我
    未離婚前，即已不在他公司上班（偵卷第三十頁反面、本院八十八年十月十二日
    筆錄），前後雖有出入，惟參酌上開由丙○○書寫之記帳本內，有甲○○八十五
    年六、七月工作之記載，顯應以被害人之前所述為可信，而本件報稅以迄事發為
    止，相隔三年之久，被害人就年份記憶有所出入，並不意外，尚難據以認定被害
    人所述，為全然不可採。此外並有合唯公司八十五年度各類所得資料申報書等文
    件影本在卷可稽。另經本院函詢財證部台灣省北區國稅局本件有無逃漏稅捐結果
    ，據覆合唯公司八十五年度營利事業所得稅為擴大書面申報案件，依其申報之損
    益表所載，其帳載全年所得稅額為負三十一萬零八百九十九元，自行調整後金額
    為一萬零三百三十九元，共調整三十二萬一千二百三十八元；又直接人工薪資開
    立扣繳憑單共二百四十一萬二千元，實際於申報時列入成本者為二百二十九萬二
    千元，自行調減十二萬元；綜前所述，共計調減四十四萬一千二百三十八元，較
    涉嫌虛列薪資之四十四萬元為高，依財政部台灣省北區國稅局違章案例通報提要
    規定，營利事業所得稅結算申報案件，經納稅人自行依法調整純益率達擴大書面
    審核標準者，如發現有虛報成本費用情事，其自行調整增加所得稅額部分，應視
    為已於申報時自動剔除補稅，是本案尚未涉及漏稅情事等語，有該局桃園縣分局
    八十八年七月十九日函附卷可稽，是本件尚無逃漏稅捐可言，併予敘明。綜上所
    述，本件事證已臻明確，被告所辯無非卸責之詞，不足採信，其犯行堪以認定。
二、查被告丁○○行為後，刑法第四十一條第一項業於九十年一月四日修正，將原犯
    最重本刑為三年以下有期徒刑以下刑之罪，而受六月以下有期徒刑或拘役之宣告
    ，因身體、教育、職業或家庭之關係，執行顯有困難者，得以一元以上三元以下
    折算一日，易科罰金之規定，修正為「犯最重本刑為五年以下有期徒刑以下刑之
    罪，而受六個月以下有期徒刑或拘役之宣告，因身體、教育、職業、家庭之關係
    或其他正當事由，執行顯有困難者，得以一元以上三元以下折算一日，易科罰金
    」，並於九十年一月十日由總統公布施行，於同年一月十二日生效。經依新舊法
    比較結果，以新法對被告較為有利，應依刑法第二條第一項前段規定，適用修正
    後之法律。次查本件登載不實之合唯公司所得稅扣繳憑單、薪資及伙食印領名冊
    表及營利事業所得稅申報書，均係合唯公司自行製存之原始內部憑證，為商業會
    計法所稱之商業會計憑證。核被告丁○○所為，係犯商業登記法第七十一條第一
    款之登載不實會計憑證罪。上開條文為刑法上業務登載不實罪之特別規定，應優
    先適用；公訴人認僅係犯業務上登載不實罪，尚有未合，起訴法條應予變更。爰
    審酌被告犯罪之動機、目的、手段、所生損害及犯後態度等一切情狀，量處如主
    文所示之刑，並諭知易科罰金之折算標準，以示儆懲。
三、公訴意旨另以：被告丁○○於右揭時地，在製作上開不實之會計憑證後，委請不
    知情之戊○○向財政部台灣省北區國稅局申報合唯公司八十五年度營利事業所得
    稅之所為，並係犯稅捐稽徵法第四十依條之逃漏稅捐罪等語。雖非無見，惟本件
    尚未涉及逃漏稅捐，此如前述，是公訴人此部份指訴，即難遽採。惟公訴人認此
    部份事實，與前揭論罪科刑部分之事實間，有牽連犯裁判上一罪之關係，爰不另
    為無罪之諭知。
據上論斷，應依刑事訴訟法第二百九十九條第一項前段、第三百條，商業會計法第七
十一條第一款，刑法第二條第一項前段、第十一條前段、第五十五條、第四十一條第
一項前段，罰金罰鍰提高標準條例第二條，判決如主文。
本案經檢察官廖先志到庭執行職務。
中        華        民        國    九十    年    十一    月    二十    日
                                臺灣桃園地方法院刑事第五庭
                                      審判長法  官
                                            法  官
                                            法  官
右正本證明與原本無異。
如不服本判決，應於判決送達後十日內，向本院提出上訴狀。
                                      書記官
中      華    民      國                年         月          日
論罪法條：商業會計法第七十一條第一款


司法院資訊處製作；財團法人民間司法改革基金會備份。
